---
output: github_document
---

<!-- README.md is generated from README.Rmd. Please edit that file -->

```{r, include = FALSE}
knitr::opts_chunk$set(
  collapse = TRUE,
  comment = "#>",
  message = FALSE,
  error = FALSE,
  warning = FALSE
)
```

# Análise de volatilização de amônia por excretas animal

## Carregando Pacotes
```{r}
library(tidyverse)
library(agricolae)
library(emmeans)
library(readxl)
library(skimr)
library(MASS)
library(lme4)
```

## Entrada de dados

```{r}
dados <- read_xlsx("data/DADOS GILMAR VOL NH3.xlsx") %>% 
  janitor::clean_names() %>% 
  mutate_at(vars(estacao, especie, excreta, rp), as_factor)
glimpse(dados)
```

## Resumo simples dos dados

```{r}
skim(dados)
```
## Explorando a variável resposta

```{r}
dados %>% 
  ggplot(aes(x=percent_n_volatilizado, y = ..density..)) +
  geom_histogram(bins = 10, color="black", fill="aquamarine4")+
  theme_minimal()
```

## Testando os pressupostos

```{r}
dados <- dados %>% 
  mutate(
    trat = interaction(estacao, especie, excreta,sep="-"))
```

## Anova Preliminar
```{r}
mod0 <- aov(percent_n_volatilizado ~ trat, data =dados)
summary(mod0)

dados %>% 
  mutate(
    pred = predict(mod0),
    rs = rstudent(mod0)
  ) %>% 
  ggplot(aes(x=rs, y= ..density..)) +
  geom_histogram(bins = 10, color="black", fill="lightgray")+
  theme_minimal()
```
 teste de normalidade de **Shapiro-Wilk**
```{r}
mod0 %>% rstudent() %>% shapiro.test()
```

```{r}
dados %>% 
  ggplot(aes(x=trat, y= percent_n_volatilizado,fill=trat)) +
  geom_boxplot()+
  theme_minimal() +
  coord_flip() +
  theme(legend.position = "none") +
  scale_fill_viridis_d()
```

> Existe uma discrepância nos valores de `percent_n_volatilizado` entre urina e fezes, levando a heterocedasticidade.

### Possiveis Soluções popostas:

  * 1) Aplicar uma transformação nos dados para trazer todos a uma mesma escala.
```{r}
BoxCox <- (boxcox(mod0))
```
Encontrando o valor de $\lambda$.

```{r}
lambda <- BoxCox %>% 
  data.frame() %>% 
  arrange(desc(y)) %>% 
  slice(n=1) %>% 
  pull(x)
lambda
```
como $\lambda \neq 0$ e $\lambda \neq 1$ usamos a transformação de dados:

$$
y = \frac{y^{\lambda}-1}{\lambda}
$$
```{r}
dados <- dados %>% 
  mutate(
    percent_n_volatilizado_t = (percent_n_volatilizado^lambda-1)/(lambda)
    )
```

Vamos refazer as análises, portanto.

```{r}
dados %>% 
  ggplot(aes(x=percent_n_volatilizado_t, y = ..density..)) +
  geom_histogram(bins = 10, color="black", fill="aquamarine1")+
  theme_minimal()
```

```{r}
mod1 <- aov(percent_n_volatilizado_t ~ trat, data =dados)
dados %>% 
  mutate(
    pred_t = predict(mod1),
    rs_t = rstudent(mod1)
  ) %>% 
  ggplot(aes(x=rs_t, y= ..density..)) +
  geom_histogram(bins = 10, color="black", fill="lightgray")+
  theme_minimal()
```

teste de normalidade de **Shapiro-Wilk**
```{r}
mod1 %>% rstudent() %>% shapiro.test()
```

```{r}
dados %>% 
  ggplot(aes(x=trat, y= percent_n_volatilizado_t,fill=trat)) +
  geom_boxplot()+
  theme_minimal() +
  coord_flip() +
  theme(legend.position = "none") +
  scale_fill_viridis_d()
```


## Análise de variância PRIMAVERA

```{r}
mod4 <- lm(percent_n_volatilizado_t ~ excreta * especie,
  data= dados %>% filter(estacao == "PRIMAVERA")
)
anova(mod4)
```

## Comparação de médias
```{r}
dados %>% filter(estacao == "PRIMAVERA") %>% 
  group_by(excreta, especie) %>% 
  summarise(
    y= mean(percent_n_volatilizado),
    y_t= mean(percent_n_volatilizado_t)
  )
```


```{r}
post_hoc_ExEs <- emmeans(mod4, ~ excreta*especie)
pairs(post_hoc_ExEs, adjust="tukey")
```

## Análise de variância VERÃO

```{r}
mod5 <- lm(percent_n_volatilizado_t ~ excreta * especie,
  data= dados %>% filter(estacao == "VERÃO")
)
anova(mod5)
```

## Comparação de médias
```{r}
post_hoc_ExEs <- emmeans(mod5, ~ excreta*especie)
pairs(post_hoc_ExEs, adjust="tukey")
```


## Análise de variância INVERNO

```{r}
mod6 <- lm(percent_n_volatilizado_t ~ excreta * especie,
  data= dados %>% filter(estacao == "INVERNO")
)
anova(mod6)
```

## Comparação de médias
```{r}
post_hoc_ExEs <- emmeans(mod6, ~ excreta*especie)
pairs(post_hoc_ExEs, adjust="tukey")
```
