---
output: github_document
---

<!-- README.md is generated from README.Rmd. Please edit that file -->

```{r, include = FALSE}
knitr::opts_chunk$set(
  collapse = TRUE,
  comment = "#>",
  message = FALSE,
  error = FALSE,
  warning = FALSE
)
```

# Análise de volatilização de amônia por excretas animal

## Carregando Pacotes
```{r}
library(tidyverse)
library(ExpDes.pt)
library(emmeans)
library(readxl)
library(skimr)
library(MASS)
library(lme4)
```

## Entrada de dados

```{r}
dados <- read_xlsx("data/DADOS GILMAR VOL NH3.xlsx") %>% 
  janitor::clean_names() %>% 
  mutate_at(vars(estacao, especie, excreta), as_factor)
glimpse(dados)
```

## Resumo simples dos dados

```{r}
skim(dados)
```
## Explorando a variável resposta

```{r}
dados %>% 
  ggplot(aes(x=percent_n_volatilizado, y = ..density..)) +
  geom_histogram(bins = 10, color="black", fill="aquamarine4")+
  theme_minimal()
```

transformado

```{r}
dados %>% 
  ggplot(aes(x=percent_n_volatilizado^(.5), y = ..density..)) +
  geom_histogram(bins = 10, color="black", fill="orange")+
  theme_minimal()
```

```{r}
dados %>% 
  ggplot(aes(x=log10(percent_n_volatilizado), y = ..density..)) +
  geom_histogram(bins = 10, color="black", fill="lightblue")+
  theme_minimal()
```

## Testando os pressupostos

```{r}
dados <- dados %>% 
  mutate(
    trat = interaction(estacao, especie, excreta,sep="-"))
```

## Anova Preliminar
```{r}
mod0 <- aov(percent_n_volatilizado ~ trat, data =dados)
summary(mod0)

dados %>% 
  mutate(
    pred = predict(mod0),
    rs = rstudent(mod0)
  ) %>% 
  ggplot(aes(x=rs, y= ..density..)) +
  geom_histogram(bins = 10, color="black", fill="lightgray")+
  theme_minimal()
```
 teste de normalidade de **Shapiro-Wilk**
```{r}
mod0 %>% rstudent() %>% shapiro.test()
```

```{r}
dados %>% 
  ggplot(aes(x=trat, y= percent_n_volatilizado,fill=trat)) +
  geom_boxplot()+
  theme_minimal() +
  coord_flip() +
  theme(legend.position = "none") +
  scale_fill_viridis_d()
```

> Existe uma discrepância nos valores de `percent_n_volatilizado` entre urina e fezes, levando a heterocedasticidade.

### Possiveis Soluções popostas:

  * 1) Padronizar os valores de `percent_n_volatilizado`
  * 2) Aplicar uma transformação nos dados para trazer todos a uma mesma escala.
  * 3) Realizar a análise independente da `excreta`, ou seja, uma análise para cada excreta.

